【裁判字號】    90,上訴,3442
【裁判日期】    901123
【裁判案由】    毒品危害防制條例
【裁判全文】
臺灣高等法院刑事判決                            九十年度上訴字第三四四二號
    上  訴  人
    即  被  告  甲○○
右上訴人因違反毒品危害防制條例案件，不服臺灣台北地方法院九十年度訴字第八三
三號，中華民國九十年八月三十一日第一審判決（起訴案號：臺灣台北地方法院檢察
署九十年度毒偵字第七八號）提起上訴，本院判決如左：
    主  文
上訴駁回。
    事  實
一、甲○○前有違反懲治盜匪條例、詐欺、恐嚇取財、違反麻醉藥品管理條例、藥事
    法、贓物、偽造文書、違反毒品危害防制條例等前科，其中於民國八十六年間因
    違反麻醉藥品管理條例、藥事法等案件，經原審法院以八十六年度訴字第六五七
    號分別判處有期徒刑六月、十月，並應執行有期徒刑一年二月確定，又於八十七
    間因贓物案件，經本院以八十七年度上易字第二四三九號判處有期徒刑三月確定
    ，嗣並經本院以八十七年度聲字第一三五一號裁定更定其上開所犯違反麻醉藥品
    管理條例、藥事法、贓物等罪應執行有期徒刑一年四月，於八十八年一月七日假
    釋出監，八十八年八月七日假釋縮刑期滿未經撤銷，而以已執行完畢論。
二、甲○○前因施用第二級毒品案件，經原審法院以八十八年度毒聲字第一二五六號
    裁定送觀察、勒戒後，認無繼續施用毒品之傾向，由台灣台北地方法院檢察署檢
    察官以八十九年度毒偵字第八九號、第八七八號為不起訴處分確定。復因施用第
    一級毒品案件，經台灣士林地方法再以八十九年度毒聲字第一七三九號裁定送觀
    察、勒戒後，認無繼續施用毒品之傾向，由台灣士林地方法院檢察署檢察官以八
    十九年度毒偵字第二一七一號為不起訴處分確定，又因施用第二級毒品安非他命
    ，經台灣板橋地方法院檢察署檢察官以八十九年度毒偵字第六八九六號提起公訴
    並聲請強制戒治，經本院以九十年度上易字第一一三六號判處有期徒刑六月，如
    易科罰金以三百元折算一日確定（尚未執行）；及台灣板橋地方法院以八十九年
    度毒聲字第六九六三號裁定令入戒治處所強制戒治，提起抗告，經本院以八十九
    年度毒抗字第一二二六號駁回抗告確定，嗣於九十年七月二十四日，台灣板橋地
    方法院以九十年度毒聲字第三一００號裁定停止戒治，所餘戒治期間付保護管束
，於九十年八月二十七日出所。詎甲○○仍未戒除毒癮，明知海洛因係八十七年
    五月二十日公布施行，於同年月二十二日生效之毒品危害防制條例第二條第二項
    第一款所規定之第一級毒品，大麻則列為第二級毒品，不得非法持有及施用，竟
    另行分別基於施用第一級毒品海洛因、持有第二級毒品大麻之犯意，於八十九年
    十月十日十六時五十分許採尿前回溯一百二十小時（起訴書誤繕為十月十六日十
    六時三十分許回溯七十二小時，原判決誤繕為回溯四、五日，應予更正，下同）
    內之某一時點，在台灣地區某地，以不詳方式，施用第一級毒品海洛因一次。又
    為圖供己施用，於八十九年十月十日中午十二時許，在台北市○○路某處，自綽
    號「阿華」之不詳姓名成年男子處取得而持有含第二級毒品大麻成分之煙草一包
    （煙草重０．七四公克，包裝重０．二二公克）後，於同日十六時三十分許甲○
    ○搭乘由不知情之高成川駕駛車號Ｔ八－八六七號營業小客車，行經國道一號中
    山高速公路后里收費站南向處為警查獲，並扣得上開含有第二級毒品大麻成分之
    煙草一包。
三、案經內政部警政署國道公路警察局第三警察隊報告臺灣臺中地方法院檢察署呈請
    臺灣高等法院檢察署令轉臺灣臺北地方法院檢察署檢察官偵查起訴。
    理  由
一、訊據上訴人即被告甲○○固坦承持有扣案之含有第二級毒品大麻成分煙草一包之
    事實，惟矢口否認其有施用第一級毒品之犯行，辯稱：伊未施用第一級毒品海洛
    因，且伊於起訴時，即以書面要求原審法院將持有第二級毒品大麻部分轉移至鈞
    院九十年度上易一一三六號伊施用第二級毒品安非他命案件併為審理，但未經移
    轉，而致使伊施用第二級毒品及持有第二級毒品分別被判處有期徒刑六月、三月
    云云。
二、經查：
  (一)被告於八十九年十月十日十六時五十分許為警查獲後所採取之尿液，經送請法務
    部調查局檢驗，以螢光偏極免疫分析法篩檢及氣相層析質譜儀分析法確認，認送
    驗尿液發現有嗎啡之陽性反應，及大麻之陰性反應，有該局九十年五月二日（九
    ０）陸(一)字第九００二六六六五號檢驗通知書在卷可憑（見九十年度毒偵字第七
    八號卷第十九頁）。本案被告之尿液既經有良好操作條件之檢驗單位，以螢光偏
    極免疫分析法篩檢外，更以氣相層析質譜儀分析法為確認篩檢，已足以排除偽陽
    性之可能。而海洛因經投與入人體，經代謝作用後，可分解生成嗎啡，最後係以
    嗎啡之形態排於尿液中，一般人施用海洛因，經代謝作用排於尿液之時間，視施
    用量之多寡及個人代謝分泌情況而不一，施用量多者，於施用後四、五日仍有可
    能檢出，施用量少者，則可能於二十四小時後，即難以發現，業經法務部調查局
    於八十年七月十日（八０）陸(一)字第四一一Ｏ二三號及八十年三月二十八日以（
    八０）發技一字第一八八九號函載敘甚詳，足認施用毒品海洛因者其尿液可檢出
    嗎啡反應之最長時限為一百二十小時。被告於八十九年十月十日十六時五十分許
    所採尿液，係其親自採擷、盛裝之容器為其親自洗滌並封緘捺印，據其於警訊供
    明（見臺灣台中地方法院檢察署八十九年度毒偵字第七七七五偵查卷第十八頁正
    面、反面），自無與他人尿液混同致影響檢驗結果之可能，其當日所採尿液經鑑
    驗既呈嗎啡之陽性反應，故可據此推算被告於八十九年十月十日十六時五十分許
    採尿時起往前回溯一百二十時內之某時分，在不詳處所，確有以不詳方法施用第
    一級毒品海洛因一次之犯行，其事證明確，犯行堪予認定。
  (二)被告於八十九年十月十日十六時三十分許被查扣之含有大麻成分之煙草一包，係
    警方在國道一號公路后里收費站南向處於被告所穿著之長褲口袋內查獲等情，業
    據被告供承在卷，其並供稱：「我尚未吸食大麻，．．．」、「我於本日十二時
    許，於台北市○○路我一個朋友叫阿輝的另一朋友叫阿華的人所拿給我的。．．
    ．」、「我聽阿輝說吃一吃比較好睡」等語（見台灣台中地方法院檢察署同上偵
    卷第十八頁正面），核與證人即被告同行之友人高成川於警訊中所陳情節相符（
    同上偵卷第二一頁反面），而該煙草經送法務部調查局檢驗，為含有第二級毒品
    大麻成分之煙草（煙草重０．七四公克，包裝重０．二二公克），有該局八十九
    年十月二十六日陸(一)字第八九一七九八０三號鑑定通知書一紙存卷（同上偵卷
    第十頁）可按，則被告持有含第二級毒品大麻成分之煙草犯行，亦堪以認定。雖
    被告辯稱其有施用第二級毒品大麻，然其尿液檢驗結果，則呈大麻陰性反應，已
    如前述，則難僅憑其之自白，認定其持有含第二級毒品大麻成分之煙草前，有施
    用大麻一事屬實。又被告前因施用第二級毒品安非他命案件，經本院於九十年四
    月二日以九十年度上易字第一一三六號判處有期徒刑六月，如易科罰金以三百元
    折算一日確定，被告於八十九年十月十日十六時五十分許採尿前回溯九十六小時
    內之某一時點，在台灣地區某地，以不詳方式，施用第二級毒品安非他命一次犯
    行，業經台灣台北地方法院檢察署檢察官以被告本件犯罪時間係在前開判決確定
    前，並在前開判決認定之犯罪時間前，與該案有連續犯關係，屬於裁判上一罪關
    係，應為前案確定判決效力所及，而以九十年度毒偵字第七八號不起訴處分確定
    ，有該署不起訴處分書在卷足憑（見九十年度毒偵字第七八號卷第四九頁）。按
    被告本身之施用第二級毒品安非他命犯行係分別於八十九年十月十日十六時五十
    分許採尿前回溯九十六小時內某時、八十九年十月二十七日十九時許採尿前回溯
    九十六小時內某時，有本院九十年度上易字第二一一三六號判決及前開不起訴處
    分書可稽，而一般施用安非他命之作用在於提神，而被告持有第二級毒品大麻之
    犯行目的則係在比較好睡，且係聽信友人綽號「阿輝」之言始擬偶一為之，顯然
    並非連續其初發之犯意，而係嗣後另行起意，自與其本身之施用第二級毒品安非
    他命犯行無連續犯之關係可言，而應另行論科。
  (三)另被告前因施用第二級毒品案件，經原審法院以八十八年度毒聲字第一二五六號
    裁定送觀察、勒戒後，認無繼續施用毒品之傾向，由台灣台北地方法院檢察署檢
    察官以八十九年度毒偵字第八九號、第八七八號為不起訴處分確定。復因施用第
    一級毒品案件，經台灣士林地方法再以八十九年度毒聲字第一七三九號裁定送觀
    察、勒戒後，認無繼續施用毒品之傾向，由台灣士林地方法院檢察署檢察官以八
    十九年度毒偵字第二一七一號為不起訴處分確定，有各該不起訴處分書及本院被
    告全國前案紀錄表在卷足憑。被告於上揭時、地三犯施用第一級毒品海洛因，事
    證明確，被告犯行洵堪認定，應予依法論科。
三、按海洛因屬毒品危害防制條例第二條第二項第一款規定之第一級毒品，大麻則屬
    同條例第二條第二項第二款規定之第二級毒品。核被告施用第一級毒品海洛因，
    所為係犯同條例第十條第一項之施用第一級毒品罪，其為施用而持有第一級毒品
    海洛因之低度行為，應為其施用海洛因之高度行為所吸收，不另論罪。被告向綽
    號「阿華」之不詳姓名成年男子販入大麻，備供施用，核其所為，係犯毒品危害
    防制條例案第十一條第二項之持有第二級毒品罪。另被告施用第一級毒品海洛因
    與持有第二級毒品大麻之行為，犯意各別，行為互異，應予分論併罰。又被告有
    如事實欄所載之犯罪科刑及執行情形，有本院被告全國前案紀錄表在卷可參，其
    於有期徒刑執行完畢後，五年以內，再犯有期徒刑以上之二罪，均為累犯，各應
    依法加重其刑。
四、原審以被告罪證明確，因而援引毒品危害防制條例第十條第一項、第十一條第二
    項、第十八條第一項前段，刑法第十一條前段、第四十七條、第五十一條第五款
    之規定，並審酌被告於勒戒處所勒戒完畢後，未把握自新機會，又再次施用足以
    導致人體機能發生依賴性、成癮性及抗藥性等障礙之海洛因，及持有第二級毒品
    大麻，暨其犯罪之素行、動機、目的、手段及犯罪後態度，與其施用毒品之次數
    等一切情狀，就施用第一級毒品部分量處有期徒刑十月，就持有第二級毒品部分
    量處有期徒刑三月，並定應執行有期徒刑一年，並敘明扣案之含有第二級毒品大
    麻成分之煙草一包（煙草重０．七四公克），應依毒品危害防制條例第十八條第
    一項前段規定沒收併銷燬之。經核其認事用法尚無違誤，量刑亦稱妥適。被告上
    訴意旨仍執陳詞否認部分犯行，據此指摘原判決不當，為無理由，應予駁回。
五、被告經合法傳喚，無正當理由不到庭，爰不待其陳述，逕行判決。
據上論斷，應依刑事訴訟法第三百六十八條、第三百七十一條，判決如主文。
本案經檢察官陳文禮到庭執行職務。
中      華      民      國    九十      年      十一    月    二十三  日
                              臺灣高等法院刑事第六庭
                                  審判長法  官  陳  春  秋
                                        法  官  王  麗  莉
                                        法  官  徐  培  元
右正本證明與原本無異。
施用第一級毒品部分如不服本判決應於收受送達後十日內向本院提出上訴書狀，其未
敘述上訴之理由者並得於提起上訴後十日內向本院補提理由書（均須按他造當事人之
人數附繕本）。
持有第二級毒品部分不得上訴。
                                        書記官  秦  仲  芳
中      華      民      國    九十      年   十一       月    二十六    日
附錄    本判決論罪科刑法條：
毒品危害防制條例第十條
施用第一級毒品者，處六月以上五年以下有期徒刑。
施用第二級毒品者，處三年以下有期徒刑。
毒品危害防制條例第十一條：
持有第一級毒品者，處三年以下有期徒刑、拘役或新臺幣五萬元以下罰金。
持有第二級毒品者，處二年以下有期徒刑、拘役或新臺幣三萬元以下罰金。
持有專供製造或施用毒品之器具者，處一年以下有期徒刑、拘役或新臺幣一萬元以
  下罰金。


司法院資訊處製作；財團法人民間司法改革基金會備份。
